臺灣臺北地方法院民事判決　　　　　　　　　　　　九十二年度訴字第五一四五號
　　原　　　告　丙○○
　　訴訟代理人　乙○○
　　被　　　告　甲○○
當事人間請求返還借款事件，本院於民國九十二年一月六日辯論終結，判決如下：
    主    文
原告之訴及其假執行之聲請均駁回。
訴訟費用由原告負擔。
    事    實
甲、原告方面：
一、聲明：被告應給付原告新台幣（下同）六十萬二千四百二十六元，及自支付命令
二、陳述：
（一）民國九十一年十月間，被告向原告胞弟即被告之夫胡俊光抱怨，指責胞弟無能
      ，至今無力購屋，用以安頓妻小，令伊生活毫無保障可言。原告聞言一時心生
      不忍，且念及姑嫂情誼，遂如所請，乃將身邊僅有的積蓄六十萬二千四百二十
      六元全數貸與，並於同年月三十一日將前開款項電匯至被告台北銀行北投分行
      帳戶內，由被告收訖。嗣至九十二年初，原告之夫得知前情，為免被告日後反
      悔引發糾紛，即要求原告儘速責由被告出據借據一紙，以為憑證。不料被告竟
      改口辯稱該款項原係其夫之存款云云，拒不簽發借據，原告自此始知受騙。惟
      兩造既有借款六十萬二千四百二十六元之合意，且原告亦已依約以電匯方式如
      數匯付被告同額款項。從而，兩造之消費借貸契約應已成立生效，依民法第四
      百七十四條第一項規定，被告自有返還上開借款及法定利息之義務。
（二）退步言之，縱兩造之借貸契約並未成立，然被告既無受領前開款項之法律上原
      因，原告即得依民法第一百七十九條前段、第一百八十一條但書及第八百十三
      條添附之規定，請求被告返還其所受利益之價額，並依民法第一百八十二條第
      二項、第二百零三條規定，將受領時所得之利益附加年息百分之五計算之利息
      一併償還。
三、證據：提出匯款單為證。
乙、被告方面：
一、聲明：原告之訴駁回。
二、陳述：被告之夫胡俊光於九十年九月間被公司裁員，有一筆資遣費，因為原告為
    花蓮市農會之員工，為幫原告作業績，故以原告之名義在花蓮市農會作定存，嗣
    因胡俊光要到日本工作，故方請胡俊光向原告要回這筆錢，原告才將該筆款項連
    同利息匯回給被告，而匯回的錢亦是當家用。其後因被告購買門牌號碼台北市○
    ○街一二九號十一樓之房屋，為胡俊光所不同意，雙方因而意見不合，胡俊光即
    向被告要回該筆款項，被告乃拒絕，胡俊光即以原告名義起訴，並由胡俊光帶同
    法院人員查封前開房屋，故原告僅為胡俊光之人頭而已。
三、證據：提出存摺明細為證。
    理    由
一、按當事人主張有利於己之事實者，就其事實有舉證之責任，民事訴訟法第二百七
    十七條前段定有明文。本件原告主張被告於九十一年十月間向其借款六十萬二千
    四百二十六元一節，業據其提出匯款單一紙為證，然為被告所否認，原告就此即
    應負舉證責任。經查，原告所提出之匯款單僅能證明其確曾匯入六十萬二千四百
    二十六元至被告之帳戶而已，尚無從證明兩造間有借貸關係存在。且一般借款，
    應以簡單好記之整數為之，而系爭款項卻精算至個位數，亦有違常情。此外，原
    告復不能舉他證證明兩造間確有借貸關係存在，揆諸前揭法條所示，原告主張被
    告積欠其借款六十萬二千四百二十六元等語，自不足採。
二、次按主張不當得利請求權之原告，係因自己之行為致造成原由其掌控之財產發生
    主體變動，則因該財產變動本於無法律上原因之消極事實舉證困難所生之危險自
    應歸諸原告，始得謂平。是以原告對不當得利請求權之成立要件應負舉證責任，
    亦即原告必須證明其與被告間有給付之關係存在，且被告因其給付而受有利益以
    及被告之受益為無法律上之原因，始能獲得勝訴之判決。本件原告雖另主張縱兩
    造間之借貸關係不成立，然因被告受領前揭款項並無法律上之原因，原告當可另
    依不當得利之法律關係請求被告返還其所受之利益等語，惟原告並未舉證證明被
    告因原告之給付而受有利益，以及被告之受益為無法律上之原因等不當得利請求
    權之要件，依前揭說明，原告依不當得利返還請求權請求被告返還其所受之利益
    ，亦屬無據。
三、綜上所述，本件原告既未能舉證證明兩造間有借貸關係存在，或被告係無法律上
    之原因而受有利益之事實，則原告依消費借貸及不當得利之法律關係請求被告給
    付六十萬二千四百二十六元，及自支付命令送達之翌日起至清償日止按年息百分
    之五計算之利息，即無理由，應予駁回。又原告之訴既經駁回，其所為假執行之
    聲請亦失所附麗，一併駁回之。
四、結論：
    本件原告之訴為無理由，依民事訴訟法第七十八條，判決如主文。
中　　　華　　　民　　　國　　九十三　　年　　　一　　　月　　 十五 　　日
                                  民事第五庭法官 林秀圓
右為正本係照原本作成
如對本判決上訴，須於判決送達後廿日內向本院提出上訴狀
中　　　華　　　民　　　國　　九十三　　年　　　一　　　月　　 十五 　　日
                                          書記官 林蓮女
